【裁判字號】    99,易,398
【裁判日期】    990406
【裁判案由】    恐嚇
【裁判全文】
臺灣臺中地方法院刑事判決               99年度易字第398號
公  訴  人  臺灣臺中地方法院檢察署檢察官
被      告  甲○○
選任辯護人  王世勳律師
上列被告因恐嚇案件，經檢察官提起公訴（98年度偵字第25831
號），本院判決如下：
    主  文
甲○○以加害財產之事，恐嚇他人致生危害於安全，累犯，處有
期徒刑肆月，如易科罰金，以新臺幣壹仟元折算壹日。
    犯罪事實
一、甲○○前於民國95年間，因妨害自由案件，經本院以95年度
    易字第3515號判處有期徒刑3月確定，於96年5月11日易科罰
    金執行完畢。詎仍不知悔改，因不滿乙○○於市場水果攤講
    其閒話，於98年9月30日下午4、5時許，先以其所使用門號0
    000000000號行動電話，無故多次撥打乙○○所使用之門號
    0000000000號行動電話，經乙○○詢問來電者之身分，卻不
    告知，在旁之丙○○見狀，即接聽電話並稱：「喂，你好」
    等語，甲○○聽聞後，知其為丙○○，竟基於恐嚇危害安全
    之犯意，在電話中向丙○○恫稱:「你是『阿土』，你真的
    很能幹，我已經在你家門口等你，你如果不回來的話，我馬
    上拆你的房子」等言詞，以此加害財產之事通知丙○○，致
    使丙○○聞言後，心生畏懼，足以生危害於安全。
二、案經丙○○訴由臺中市警察局第五分局報告臺灣臺中地方法
    院檢察署檢察官偵查起訴。
    理  由
一、證據能力
(一)、按被告以外之人於審判外之言詞或書面陳述，除法律有規定
    者外，不得作為證據。刑事訴訟法第159條定有明文。查，
    證人丙○○、乙○○之警詢筆錄，為審判外之陳述，且業經
    被告及其選任辯護人否認證人丙○○、乙○○警詢陳述之證
    述能力（見本院卷第31頁、61頁），依前揭規定，無證據能
    力。
(二)、又按被告以外之人於偵查中向檢察官所為之陳述，除顯有不
    可信之情況者外，得為證據，刑事訴訟法第159條第1項、第
    159條之1第2項分別定有明文。刑事訴訟法第159條之1第2項
    立法意旨，係因檢察官依法有訊問被告、證人及鑑定人之權
    ，證人、鑑定人並須依法「具結」，且檢察官向被告以外之
    人所取得之陳述，原則上均能遵守法律規定，不致違法取供
    ，其可信性極高，為兼顧理論與實務，因而規定除顯有不可
    信之情況者外，得為證據（最高法院95年度臺上字第3697號
    判決意旨參照）。證人乙○○於接受檢察官訊問時所為之證
    述，經具結作證，無證據顯示證人乙○○於偵訊時所為之證
    述係出於非任意性或有何顯不可信之情況，且經本院審理時
    傳訊其到庭應訊具結作證在卷，並賦予被告及其選任辯護人
    對質詰問之機會，本院審酌上開證據資料製作時之情況，查
    無有何顯不可信及違法不當之瑕疵，認為以之作為證據應屬
    適當，揆諸前開規定，證人乙○○之偵訊筆錄應認定具有證
    據能力。
(三)、卷附之門號0000000000、0000000000號行動電話資料查詢及
    雙向通聯紀錄，分別係中華電信股份有限公司及威寶電信股
    份有限公司紀錄用戶通訊情形，均屬於業務上所製作之紀錄
    文書，且無顯不可信之情況，依刑事訴訟法第159條之4第2
    款之規定，應有證據能力。
二、訊據被告甲○○固坦承於前揭時、地，曾經持門號00000000
    00號行動電話撥打電話給證人乙○○之門號0000000000號行
    動電話，惟矢口否認有何恐嚇告訴人即證人丙○○之犯行，
    並辯稱：伊只有在電話中質疑證人乙○○為何亂講話，可能
    有罵三字經等語，但伊不認識證人丙○○，也並不知道證人
    丙○○將電話拿去聽，伊沒有在電話中向證人丙○○說：「
    你是『阿土』，你真的很能幹，我已經在你家門口等你，你
    如果不回來的話，我馬上拆你的房子」等語恐嚇證人丙○○
    云云。惟查：
(一)、上揭犯罪事實，業據證人丙○○於本院證稱：「當時我人在
    乙○○位於臺中市北屯區舊社巷15弄44號住處門口聊天，甲○○打電話來，打第一通由乙○○接的，他一直對乙○○罵
    髒話，甲○○就把電話掛掉，之後又打了多通電話，乙○○
    就問他是誰，但甲○○都不說他是誰，在第四或第五通時，
    我就幫乙○○接一通電話，結果甲○○就直接說『你是阿土
    喔，你真的很能幹，你馬上回來，你若不回來，我就拆你家
    的房子』」、「（你本身的綽號？）『阿土』（臺語）」、
    「（甲○○是否知道你的綽號？）知道。因為這是我小時候
    的乳名，我小時候跟甲○○同住在東光里，甲○○的父母親
    都會到我父母在東山市場所經營的雞鴨攤位買東西，所以甲○○知道我的綽號是『阿土』（臺語）」、「甲○○後面又
    打一通電話來，就換乙○○接電話，乙○○接聽電話後，甲○○應該有跟乙○○說，他已經到我家要拆房子，這是因為
    乙○○被掛電話之後，乙○○有對我說，對方好像已經到我
    家了，於是我跟乙○○就一起到東山市場我家經營的雞鴨攤
    位，到市場後，也沒有看到人，結果甲○○又連續打來，打
    到第八通或第九通，最後一通是我接的，當時甲○○罵三字
    經，我才聽出這應該是甲○○的口音，我聽出來之後，我就
    說這應該是『紅龜』（即被告），就馬上拿給乙○○聽，乙○○也問他是否『紅龜』，甲○○說『對』，並表示他在他
    自己的家裡，然後我與乙○○一起騎機車到臺中市○○路○
    段37巷12弄17號甲○○家的巷口」、「（你在電話中提到甲○○表示要拆房子的事情，有何感覺？）很緊張，會覺得害
    怕」等語明確（見本院第57頁反面、58頁、59頁反面）；另
    據證人乙○○亦證稱：「（98年9月30日17時10分你的00000
    00000行動電話接到多通0000000000撥出的通話，當時情況
    為何？）當時剛好丙○○下班來我家【臺中市北屯區舊社巷
    15弄44號】門口找我，電話響了二通，我都有接聽，但對方
    都不講話，接著第三通又打來，說「你有家庭的人，還要出
    來管事情？（臺語）」，我問他你是誰，結果他也不講，之
    後第四通電話又打進來，說「你老婆要讓人幹？（臺語）」
    ，他也不講他是誰，第五通又打來，丙○○覺得對方都不講
    話很奇怪，於是丙○○就說讓他接電話，結果對方就說『你
    是阿土喔，你該回來了，我在你家門口等你』，然後又打來
    ，我跟丙○○就覺得很奇怪，我們二人就騎機車到丙○○位
    於東山市場的賣雞鴨的攤位去看，但是都沒有看到人，我們
    又到東山路地下道前右邊的那個郵局找，結果電話又來了，
    也是同一個人打的，他說『如果再不回來，我就拆你的房子
    』，丙○○聽到這樣，就拿我的電話回撥對方的電話，問對
    方是誰，對方不講，我跟丙○○又到市場去找，到市場之後
    ，對方同一個人又打來，這次丙○○聽出對方是應該是綽號
    『紅龜』的甲○○，當時甲○○還說『紅龜是你叫的嗎，我
    是紅龜的老大』，我跟丙○○就騎機車到聯安醫院的門口前
    的巷子即通往甲○○家的巷子」、「（甲○○打電話到你手
    機由丙○○接聽的時候，你有聽到甲○○講話的內容？）有
    的，因為電話有時候是我接聽，有時候是丙○○接聽，且甲○○都會一直重複講同樣的內容，所以我有聽到甲○○講上
    開的內容」等語明確（見本院卷第52頁反面、53頁反面），
    而核證人丙○○與乙○○2人前揭證述情節大致相符，且其2
    人所述與被告間之通聯情形，亦與證人乙○○持用之門號00
    00000000號行動電話與被告持用之門號0000000000號行動電
    話通聯紀錄顯示：於98年9月30日下午4時許起至下午5時27
    分許止，由被告撥打電話予證人乙○○，先有數通為時0秒
    或1秒之通話，復有數通分別持續52秒、25秒、11秒之通話
    ，再由證人乙○○上開電話回撥予被告2通分別持續38秒、
    54秒之通話後，再由被告撥打電話予證人乙○○，分別持續
    28秒、69秒之通話，另於同日下午6時30分許，由被告撥打
    電話予證人乙○○，持續182秒之通話情節（見本院卷第16
    頁）相符。
(二)、再據被告於本院自承：「乙○○在案發98年9月30日前約壹
    個星期前之某日下午剛好騎機車經過該水果攤，看到我‧‧
    ‧就開始在大家面前說我娶的大陸老婆在賣淫，會跟人家跑
    ，因為乙○○平常嘴巴常常會亂講，隔二、三天之後，我晚
    上有打電話給乙○○，乙○○說他在打牌，他沒有空，我就
    說再過幾天再打電話給他，我打電話給乙○○的目的就是要
    問乙○○為什麼要講上開那些話」等語（見本院卷第29頁反
    面），則被告應係因為先前在市場水果攤受到證人乙○○之
    嘲諷，心有不甘，而撥打電話質問證人乙○○無疑，而據被
    告供承：「（我）言語上可能有罵三字經的情形」、「乙○○那時不告訴他人在那裏，我就跟乙○○講說：不然我到家
    等你」（見本院卷第31頁、警卷第3頁），則被告撥打電話
    時，係處於盛怒狀態，亦可推知。再觀之被告供陳：其回到
    臺中市○○區○○路1段37巷12弄17號住處，證人乙○○、
    丙○○事後亦前往其住處，證人丙○○很兇並以三字經罵伊
    ：「幹你娘，你要拆房子」；「『紅龜』，你拆屋喔，你很
    壞」等語（見本院卷第30頁、60頁反面），足見倘若被告未
    先在電話中向證人丙○○恫稱要拆房子之事，證人丙○○當
    不至於前往被告住處時，無端向被告稱：「你要拆房子」等
    語。又據證人乙○○、丙○○均證稱：在接獲被告電話恫稱
    要拆房子等語後，渠2人即到證人丙○○位在臺中市北屯區
    東山市場之攤位查看等語（見本院卷第52頁反面、58頁），
    益證被告確有在電話中向證人丙○○稱：「阿土」，並說「
    要拆你房子」等語，否則證人乙○○、丙○○2人接獲被告
    來電時，原本已在證人乙○○家門口，如被告恐嚇之對象是
    證人乙○○，證人乙○○、丙○○2人何以尚騎車至臺中市
    北屯區東山市場，查看被告是否果真前往證人丙○○家中經
    營之攤位，是以證人丙○○證稱：其確有聽到被告於電話中
    恫稱「你是『阿土』，你真的很能幹，我已經在你家門口等
    你，你如果不回來的話，我馬上拆你的房子」等語，應屬無
    虛。另證人丙○○雖於本院稱其至被告上開東山路住處時，
    並未向被告表示「你要拆房子」等語，然被告於本院準備程
    序及審理中，均供稱證人丙○○確有說上開話語明確，而觀
    之於證人乙○○、丙○○在接獲被告突如其來之數通恫罵電
    話，前往被告住處時，旋與被告及被告父親等人發生衝突等
    情，亦有臺灣臺中地方法院檢察署98年度偵字第25231號證
    人丙○○被訴恐嚇等案件卷宗隨卷可查，則證人丙○○因事
    發突然，對於其前往被告住處時，與被告確實之對話內容為
    何未能明確記憶，亦非無可能。綜合上情，被告應係在本案
    案發前數日，聽聞證人乙○○在市場水果攤評論其之言語，
    基於氣憤而打電話質問證人乙○○，除罵三字經等情緒性話
    語外，因聽聞證人丙○○接聽電話，即出言向證人丙○○恫
    稱「你是『阿土』，你真的很能幹，我已經在你家門口等你
    ，你如果不回來的話，我馬上拆你的房子」等語，應為事實
    。
(三)、被告之選任辯護人雖辯稱：證人丙○○係在被告之父親即案
    外人吳天保於98年9月30日，對其提起恐嚇及傷害告訴後，
    始在98年10月6日，向被告提起本案恐嚇告訴，足認證人丙○○因係為了報復始臨訟杜撰而誣指被告恐嚇云云。然依據
    本院調取之臺灣臺中地方法院檢察署98年度偵字第25231號
    案外人吳天保告訴證人丙○○傷害、恐嚇案件卷宗，證人丙○○係於本案案發之翌日即98年10月1日，因案外人吳天保
    對其提出傷害及恐嚇告訴，而前往臺中市警察局第五分局松
    安派出所製作之調查筆錄，證人丙○○已於該日警詢時表示
    ：「他（甲○○）也恐嚇我說：要我馬上回家，不然要把我
    家拆掉」等語，然並未表示要對被告提出恐嚇告訴，顯然非
    如辯護人所述，證人丙○○係因知悉案外人吳天保告訴傷害
    、恐嚇後，為了報復才捏造被告恐嚇之事實。再者，證人丙○○在98年10月1日既已知悉案外人吳天保對其提出傷害、
    恐嚇告訴，當場並未提出告訴，而係直到98年10月6日，始
    再前往臺中市警察局第五分局松安派出所對被告提出本案恐
    嚇告訴乙情以觀，則證人乙○○、丙○○於本院所陳：證人
    丙○○原先認為此乃一場誤會，因此未於98年10月1日對被
    告提出恐嚇告訴，是被告的妹妹說要先與其父親即案外人吳
    天保溝通，等候數天後均沒有消息，才在98年10月6日對被
    告提出告訴等語（見本院卷第54頁反面、59頁反面），應屬
    可信。又被告之選任辯護人另辯稱：縱使被告曾在電話中說
    ：「你是『阿土』，你真的很能幹，我已經在你家門口等你
    ，你如果不回來的話，我馬上拆你的房子」等語，亦僅係氣
    憤、煩躁之用語，並無惡害之通知，被害人不會因此感到恐
    懼云云。惟衡諸一般社會觀念，如以恫嚇語氣，向受話者表
    示將毀損其房屋、財物等語，已足使受話者心生畏怖，致其
    財產陷於危險之狀態，且據證人丙○○於本院證稱：「（你
    在電話中提到甲○○表示要拆房子的事情，有何感覺？）很
    緊張，會覺得害怕」等語明確（見本院第57頁），且在證人
    丙○○、乙○○聞言後，復前往證人丙○○位在臺中市北屯
    區東山市場攤位查看，益徵，證人丙○○內心確有因被告對
    其為加害財產之惡害通知而心生畏懼甚明。
三、綜上所述，本案事證明確，被告恐嚇犯行，堪以認定，應依
    法論科。
四、核被告甲○○所為，係犯刑法第305條之恐嚇危害安全罪。
    被告前於95年間，因妨害自由案件，經本院以95年度易字第
    3515號判處有期徒刑3月確定，於96年5月11日易科罰金執行
    完畢之事實，有臺灣高等法院被告前案紀錄表在卷足憑，其
    於受有期徒刑之執行完畢後，5年內故意再犯本案有期徒刑
    以上之罪，為累犯，應依刑法第47條第1項之規定，加重其
    刑。爰審酌被告出言恐嚇告訴人丙○○，以加害財產之事，
    造成告訴人內心恐懼不安，應予非難，犯後否認犯行之犯後
    態度及其犯罪之動機、目的及手段等一切情狀，量處如主文
    所示之刑，並諭知易科罰金之折算標準，以示儆懲。
據上論斷，應依刑事訴訟法第299條第1項前段，刑法第305條、
第47條第1項、第41條第1項前段，刑法施行法第1條之1第1項、
第2項前段，判決如主文。
本案經檢察官丁○○到庭執行職務。
中    華    民    國    99    年    4     月    6    日
                  刑事第三庭    審判長法  官  周瑞芬
                                      法  官  陳思成
                                      法  官  李慧瑜
以上正本證明與原本無異。
如不服本判決應於收受判決後10日內向本院提出上訴書狀，並應
敘述具體理由；其未敘述上訴理由者，應於上訴期間屆滿後20日
內向本院補提理由書（均須按他造當事人之人數附繕本）「切勿
逕送上級法院」。
                                      書記官  張雅慧
中    華    民    國    99    年    4     月    6     日
附錄論罪科刑法條
中華民國刑法第305條
以加害生命、身體、自由、名譽、財產之事，恐嚇他人致生危害
於安全者，處2年以下有期徒刑、拘役或3百元以下罰金。

司法院資訊處製作；財團法人民間司法改革基金會備份。
